【裁判字號】    92,訴,302
【裁判日期】    920321
【裁判案由】    公共危險等
【裁判全文】
臺灣高雄地方法院刑事判決                          九十二年度訴字第三二號
    公  訴  人  臺灣高雄地方法院檢察署檢察官
    被      告  乙○○
    被      告  己○○
    被      告  丁○○
    被      告  戊○○
    被      告  甲○○
    被      告  丙○○
右列被告因公共危險等等案件，經檢察官提起公訴（九十一年度偵字第七四六０、八
五四０、二七六一八號），本院判決如左：
    主   文
乙○○共同淘空路基，致生往來之危險，處有期徒刑陸月，如易科罰金以參佰元（即
新臺幣玖佰元）折算壹日。又違反區域計畫法第二十一條規定不依限變更土地使用，
處有期徒刑肆月，如易科罰金以參佰元（即新臺幣玖佰元）折算壹日。應執行有期徒
刑玖月，如易科罰金以參佰元（即新臺幣玖佰元）折算壹日。
戊○○公訴不受理。
己○○、丁○○、甲○○、丙○○均無罪。
    事   實
一、乙○○明知其所有坐落高雄縣美濃鎮○○段七五三及七五四地號土地，為業經公
    告實施區域計畫中之非都市土地，且於高雄縣政府所編之非都市土地分區使用計
    劃中，其編定使用種類係屬特定農業區農牧用地，且該土地緊鄰供公眾人車往來
    之產業道路，竟違反其編定使用種類之管制，並與楊順益（未經檢察官起訴）共
    同基於淘空路基之犯意聯絡，僱用楊順益駕駛挖土機，於民國九十一年一月二十
    七日上午十時許，在上開土地挖取砂石，挖掘出深約二十公尺之坑洞，淘空路基
    ，致生公眾人、車往來之危險。經高雄縣政府於九十一年二月二十七日以府地用
    字第０九一００二四五三九號函命令其於文到後七日內恢復原狀之通知後，乙○○於同年三月一日收受前開函文，竟仍不依限變更土地使用。
二、案經高雄縣政府及高雄縣政府警察局旗山分局移送臺灣高雄地方法院檢察署檢察
    官偵查起訴。
    理   由
壹、被告乙○○部分：
一、訊據被告乙○○固承認有僱用楊順益駕駛挖土機於前開土地挖掘達二十公尺深，
    且該處緊鄰產業道路，並有收受縣府要求限期回復土地原狀之函文，惟辯稱：只
    是要改良土地，有加圍牆起來云云。惟查右揭事實：
  (一)有高雄縣政府九十一年二月二十七日府地用字第０九一００二四五三九號函及被
    告收受之送達回證各一件附卷可稽，前開函文內容係以被告未經核准於前開土地
    進行土石改良，已違反區域計畫法第十五條規定，限被告於文到後七日內變更、
    停止使用或恢復作依法容許使用之項目，而被告係於九十一年三月一日收受前開
    函文，至同年三月十三日止，被告未依規定期限變更土地使用，亦有高雄縣美濃
    鎮公所九十一年三月二十九日九一美鎮字第三七０四號函一件及所附前開土地照
    片一幀附卷可參。
  (二)復有前土地所有權狀影本、現場查獲紀錄表、土地實地丈量圖各一件及現場照片
    十一張附卷可參，由前開照片顯示之狀況及紀錄表所載內容可知，被告僱用案外
    人楊順益駕駛挖土機沿其所有之高雄縣美濃鎮○○段七五四地號土地與產業道路
    挖掘，深達二十公尺，嚴重淘空路基，被告並未做任何補救措施，如遇雨量稍大
    之氣候，將導致路基立即流失，對往來於該產業道路之人車產生極大之危險，亦
    可認定。
  (三)綜上所述，被告所辯顯係卸責之詞，不足採信，本件事證明確，被告犯行已堪認
    定，應依法論科。
二、核被告乙○○所為，係犯刑法第一百八十五條第一項妨害公眾往來安全罪及區域
    計畫法第二十二條未依限變更土地使用罪。被告與案外人楊順益就刑法第一百八
    十五條第一項妨害公眾往來安全罪犯行，有犯意之聯絡及行為之分擔，皆為共同
    正犯。被告僱用案外人楊順益駕駛挖土機挖掘土地之動作雖有數次，惟係利用同
    一犯罪機會接續為之，為接續犯。被告所犯上開二罪，犯意各別，行為不同，應
    分論併罰。審酌被告於本件犯行前並無前科，為改良土質而違法進行開挖，並危
    害產業道路往來人車安全，及犯後坦承大部分犯行，態度尚稱良好等一切情狀，
    分別量處如主文所示之刑，並均諭知易科罰金折算標準，併定二罪之應執行刑，
    及諭知應執行刑之易科罰金折算標準。
貳、被告戊○○部分：
一、按起訴之程序違背規定，應諭知不受理之判決，並得不經言詞辯論為之，刑事訴
    訟法第三百零三條第一款、第三百零七條分別定有明文。刑事訴訟係對於特定被
    告之特定犯罪事實所進行之程序，被告在刑事訴訟上具有為訴訟主體及訴訟客體
    之地位，不僅是刑事訴訟之當事人，更為訴訟程序之對象。如於檢察官偵查中，
    被告死亡，依刑事訴訟法第二百五十二條第六款之規定，檢察官應為不起訴之處
    分，以終結其偵查程序。如於法院審理中，被告死亡者，法院始依刑事訴訟法第
    三百零三條第五款之規定為不受理之判決，以終結其訴訟關係。惟於檢察官偵查
    時，被告已死亡，而檢察官疏未查明，未依上述規定為不起訴處分，仍向該管法
    院起訴者，因檢察官提出起訴書於管轄法院產生訴訟繫屬時，該被告早已死亡，
    訴訟主體業已失其存在，訴訟程序之效力並不發生，其起訴程序違背規定至明，
    此際法院即應依刑事訴訟法第三百零三條第一款規定，判決不受理，始符法意。
二、被告戊○○係於本件起訴前偵查程序中之九十一年七月二十六日死亡，有本院依
    職權查詢之被告戊○○戶籍資料一件附卷可證，依前揭法律規定及本院說明，爰
    不經言詞辯論，逕為諭知不受理之判決。
參、被告己○○、丁○○、甲○○、丙○○部分：
一、公訴意旨係以：乙○○竟與甲○○、丙○○、己○○、丁○○共同基於犯意聯絡
    ，於民國九十一年三月七日，違反其編定使用種類之管制，乙○○僱用不知姓名
    男子駕駛挖土機，在上開土地挖掘以採取砂石，挖取之深度達二十餘公尺，另甲○○僱用己○○駕駛其所有之車號Ｋ五—七五三號砂石車，丙○○僱用戊○○駕
    駛車號ＨＳ—六七○號砂石車，丁○○駕駛其所有車號ＷＩ—○八五號砂石車，
    將挖取之砂石外運，致生公眾人、車往來之危險。嗣於九十一年三月七日十四時
    三十分許為警當場查獲，因認被告己○○、丁○○、甲○○、丙○○涉有刑法第
    一百八十五條第一項妨害公眾往來安全罪嫌及區域計畫法第二十二條未依限變更
    土地使用罪等語。
二、本件公訴人認被告己○○、丁○○、甲○○、丙○○涉有刑法第一百八十五條第
    一項妨害公眾往來安全罪嫌及區域計畫法第二十二條未依限變更土地使用罪嫌，
    係以被告己○○、丁○○、甲○○、丙○○涉有刑法第一百八十五條第一項妨害
    公眾往來安全罪嫌及區域計畫法第二十二條未依限變更土地使用罪嫌，係以被告
    自白、高雄縣政府、高雄縣美濃鎮公所函文、現場照片及美濃鎮非都市土地違規
    使用案件處理查報表等件為證，被告犯行應可認定為其所憑之論據。
三、按犯罪事實應依證據認定之，無證據不得推定其犯罪事實；檢察官就被告犯罪事
    實，應負舉證責任，並指出證明之方法；又不能證明被告犯罪者，應諭知無罪之
    判決。刑事訴訟法第一百五十四條、第一百六十一條第一項及第三百零一條第一
    項前段分別定有明文。又按而所謂認定犯罪事實之證據，係指足以認定被告確有
    犯罪行為之積極證據而言，該項證據自須適合於被告犯罪事實認定，始得採為斷
    罪資料；苟未能發現相當證據，或證據不足以證明，自不能以推測或擬制之方法
    ，以為裁判基礎。最高法院著有二十九年度上字第三一０五號及四十年度台上字
    第八六號判例可資參照。
四、訊據被告甲○○、丙○○、己○○、丁○○堅決否認其事，被告甲○○、己○○
    、丁○○辯稱：是乙○○叫我們去載土的，我們不知道沒有經過許可，我們去現
    場載土石時，土地已經挖了一個大洞，在產業道路旁，深達二十公尺等語，被告
    丙○○則辯稱：我沒有去現場，是司機戊○○自己去載土，事前我根本不清楚等
    語。經查：
  (一)依公訴人提出之前開證據，並無證據顯示被告甲○○、丙○○、己○○、丁○○
    有參與挖掘前開土地犯行。
  (二)被告甲○○亦陳稱：當日我遇到丙○○的司機戊○○，我跟他說到美濃載土的事
    ，當時來不及聯絡丙○○等語（詳見本院九十二年二月十一日訊問筆錄），核與
    被告丙○○所辯事實相符，被告丙○○於事前既不知情，自難認定其與乙○○有
    刑法第一百八十五條第一項妨害公眾往來安全罪及區域計畫法第二十二條未依限
    變更土地使用罪之犯意聯絡。
  (三)參以被告乙○○僱用案外人楊順益挖掘前開土地被查獲之時間係於九十一年一月
    二十七日，高雄縣政府警察局旗山分局就上開土地挖掘情形蒐證拍照之時間係同
    年一月二十五日，有照片四幀附卷可證，當時前開土地沿產業道路開挖之坑洞即
    已深達二十公尺，被告乙○○收受高雄縣政府命限期變更土地使用之函文時間係
    在三月一日，而被告甲○○、戊○○、己○○、丁○○等人受被告乙○○僱用運
    送砂石而為警查獲之時間係同年三月七日，當時被告乙○○所犯前開二罪犯行即
    已完成，被告甲○○、己○○、丁○○殊無可能就已完成之犯罪與被告乙○○達
    成共同正犯之意思聯絡。
  (四)此外，公訴人並未提出任何積極證據證明被告甲○○、丙○○、己○○、丁○○
    確有刑法第一百八十五條第一項妨害公眾往來安全罪及區域計畫法第二十二條未
    依限變更土地使用罪犯行，本院遍查全卷，復查無其他積極證據足資證明被告有
    何公訴人所指之前開犯行，揆諸前揭法律規定及判例意旨，即屬不能證明被告犯
    罪，依法應諭知無罪之判決。
據上論斷，依刑事訴訟法第二百九十九條第一項前段、三百零一條第一項、第三百零
三條第一款、第三百零七條、刑法第十一條、第二十八條、第一百八十五條第一項、
第四十一條、第五十一條第五款、區域計畫法第二十二條、罰金罰鍰提高標準條例第
二條，判決如主文。
本案經檢察官李宛凌到庭執行職務。
中      華      民      國    九十二    年      三      月    二十一    日
                                  臺灣高雄地方法院刑事第四庭
                                      法  官  陳業鑫
右正本證明與原本無異。
如不服本判決，應於送達後十日內，向本院提出上訴狀。
                                      書記官  陳素徵
中      華      民      國    九十二    年      三      月    二十四    日
附錄本案論罪法條
刑法第一百八十五條第一項
損壞或壅塞陸路、水路、橋樑或其他公眾往來之設備或以他法致生往來之危險者，處
五年以下有期徒刑，拘役或五百元以下罰金。
區域計畫法第二十二條
違反前條規定不依限變更土地使用或拆除建築物恢復土地原狀者，除依行政執行法辦
理外，並得處六個月以下有期徒刑或拘役。


司法院資訊處製作；財團法人民間司法改革基金會備份。
